【裁判字號】    98,抗,546
【裁判日期】    980401
【裁判案由】    撤銷假扣押
【裁判全文】
臺灣高等法院民事裁定                   98年度抗字第546號
抗  告  人  甲○○
            乙○○
上列抗告人與相對人BUDIATIRAMLI（丙○○）、SURYANI（丁○
○）間撤銷假扣押事件，對於中華民國98年1月15日臺灣臺北地
方法院97年度審全聲字第527號裁定，提起抗告，本院裁定如下
：
    主  文
抗告駁回。
抗告訴訟費用由抗告人負擔。
    理  由
一、本件抗告人聲請及抗告意旨略以：債權人即相對人BUDIATIR
    AMLI（丙○○)以新台幣（下同）30萬元或財團法人法律扶
    助基金會台北分會出具之保證書為伊供擔保後，得對伊財產
    在113萬7,500元範圍內為假扣押；債權人即相對人SURYANI
    （丁○○）以35萬元或財團法人法律扶助基金會台北分會出
    具之保證書為伊供擔保後，得對伊財產在104萬元範圍內為
    假扣押，惟相對人本案請求聲請訴訟救助事件，業經原法院
    97年度救字第148號、本院97年度抗字第1241號、最高法院
    97年度台抗字第735號裁定駁回確定在案，則上開准許相對
    人以財團法人法律扶助基金會台北分會出具之保證書為伊供
    擔保之假扣押裁定，情事顯有變更，爰依民事訴訟法第530
    條第1項規定，聲請撤銷假扣押裁定；原裁定駁回伊聲請撤
    銷假扣押裁定，顯屬違誤云云。
二、按假扣押之原因消滅、債權人受本案敗訴判決確定或其他命
    假扣押之情事變更者，債務人得聲請撤銷假扣押裁定，民事
    訴訟法第530條第1項定有明文。而所謂假扣押之原因消滅，
    係指債權人於聲請假扣押時，所主張之假扣押原因，已無日
    後不能強制執行或甚難執行之虞，或以應在外國為強制執行
    ，現已得於國內強制執行而言（最高法院88年度台抗字第
    217號裁定參照）；又所謂受本案敗訴判決確定，係指債權
    人依假扣押所欲保全強制執行之請求，經本案之實體確定判
    決確認其不存在或不得行使者而言，苟該請求未經實體確定
    判決確認為不存在或不得行使，且債權人又非不得另行起訴
    請求，即無容債務人據此為由，聲請撤銷假扣押裁定之餘地
    （最高法院95年度台抗字第389號裁定參照）；再所謂其他
    命假扣押之情事變更，則指債權人依假扣押保全執行之請求
    已經消滅或經本案判決予以否認或已喪失其聲請假扣押之權
    利之謂（最高法院76年台抗字第338號裁定參照）。
三、經查，相對人主張對抗告人有損害賠償請求權據以聲請假扣
    押，經原法院以97年度裁全字第2499號裁定（下稱系爭假扣
    押裁定）准許之，相對人並已為假扣押強制執行等情，業經
    原法院依職權調閱前開案卷查明無訛。而相對人就系爭假扣
    押欲保全強制執行之本案請求已向原法院提起本案訴訟，現
    由原法院以97年度勞訴字第123號損害賠償等事件審理中，
    雖相對人另一併聲請訴訟救助部分，經原法院97年度救字第
    148號、本院97年度抗字第1241號、最高法院97年度台抗字
    第735號裁定駁回確定在案，有各該裁定足參（見原審卷第
    4-7頁），然依前開確定裁定意旨，僅在確認相對人在該損
    害賠償等事件中，並無准予訴訟救助之權利，實與系爭假扣
    押裁定無涉；且依法律扶助法第65條規定：「分會認為法律
    扶助事件顯有勝訴之望，並有聲請實施保全程序之必要者，
    受扶助人應向法院繳納之假扣押、假處分擔保金，其全部或
    一部，得由分會出具之保證書代之。」，本件相對人既屬財
    團法人法律扶助基金會准予扶助之對象，系爭假扣押裁定准
    予財團法人法律扶助基金會台北分會出具之保證書代相對人
    應繳納之擔保金，自不因相對人聲請訴訟救助遭駁回而受影
    響。是抗告人指稱因相對人聲請訴訟救助遭駁回，情事變更
    ，依民事訴訟法第530條第1項規定聲請撤銷系爭假扣押裁定
    ，自屬無據，不應准許，從而原裁定駁回抗告人本件撤銷假
    扣押裁定之聲請，自無違誤。抗告意旨猶執前詞指摘原裁定
    不當，求予廢棄，為無理由，應予駁回。
四、據上論結本件抗告為無理由，爰裁定如主文。
中    華    民    國    98    年    4     月    1     日
                  民事第三庭
                      審判長法  官  林敬修
                            法  官  張靜女
                            法  官  吳青蓉
正本係照原本作成。
本裁定除以適用法規顯有錯誤為理由，不得再抗告。如提起再抗
告，應於收受後10日內委任律師為訴訟代理人向本院提出再抗告
狀。並繳納再抗告費新台幣１千元。
中    華    民    國    98    年    4     月    2     日
                            書記官  林麗觀


司法院資訊處製作；財團法人民間司法改革基金會備份。
